【裁判字號】    98,消債更,189
【裁判日期】    980811
【裁判案由】    更生事件
【裁判全文】
臺灣臺南地方法院民事裁定           98年度消債更字第189號
債  務  人  乙○○
                        0巷2.
上列當事人因消費者債務清理事件聲請更生，本院裁定如下：
    主  文
債務人乙○○自民國九十八年八月十一日下午四時起開始更生程
序，並命司法事務官進行本件更生程序。
    理  由
一、按債務人不能清償債務或有不能清償之虞，且無擔保或無優
    先權之債務總額未逾新臺幣（下同）1,200萬元者，於法院
    裁定開始清算程序或宣告破產前，得向法院聲請更生。法院
    開始更生程序之裁定，應載明其年、月、日、時，並即時發
    生效力，消費者債務清理條例第3條、第42條第1項、第45條
    第1項定有明文。又按債務人對於金融機構因消費借貸、自
    用住宅借款、信用卡或現金卡契約而負債務，在聲請更生或
    清算前，應提出債權人清冊，以書面向最大債權金融機構請
    求協商債務清償方案，並表明共同協商之意旨，債務人與金
    融機構協商成立者，不得聲請更生或清算，但因不可歸責於
    己之事由，致履行顯有重大困難者，不在此限，消費者債務
    清理條例第151條第1、5項亦定有明文。
二、聲請意旨略以：債務人乙○○現任職美快化粧品有限公司，
    目前每月收入約14,361元，除此收入外，名下另有土地及房
    屋各一筆、汽車兩輛，然累計債務總金額已達2,253,851元
    ，前曾於民國95年9月12日依照中華民國銀行公會會員辦理
    消費金融案件無擔保債務協商機制，與債權人台北富邦商業
    銀行等11家銀行成立協商，每月應還款金額為21,763元，分
    120期，利率3%，至全部清償為止。債務人每月收入扣除應
    清償之協商金額後，已無法維持基本生活費支出，因此有不
    可歸責於己之事由，致履行顯有重大困難，且無擔保或無優
    先權之債務總額未逾1,200萬元，復未經法院裁定開始清算
    程序或宣告破產，爰依法向本院聲請更生等語。
三、經查：債務人主張之上開事實，業據提出戶籍謄本、財團法
    人金融聯合徵信中心之當事人綜合信用報告、債務人95、96
    年度之國稅局綜合所得稅各類所得資料清單、財產歸屬資料
    、土地及建物登記謄本、債務人及其配偶甲○○銀行存摺影
    本及其他生活開銷明細。本院另依職權調取勞工保險被保險
    人投保資料表，並向債務人任職之美快化粧品有限公司函詢
    債務人之薪資結果，債務人於毀諾時即96年7月薪資為17,63
    5元，而債務人之96年度平均每月薪資約13,966元，有該公
    司具狀陳報債務人之薪資明細表在卷可稽，而債務人雖曾於
    消費者債務清理條例施行前，與各債權銀行就無擔保債務成
    立協商，約定自95年9月起，分120期，利率3%，每月償還21
    ,763 元等情，有協議書及無擔保債務還款計劃附卷可按。
    債務人主張其每月收入扣除協商金額，實不足以維持基本生
    活，債務人係因不可歸責於己之事由，致履行上開協議顯有
    重大困難等情，本院經審酌上開事證，認聲請人上開主張堪
    予採信，且債務人確已達不能清償債務之程度。另債務人前
    未曾經法院宣告清算程序或宣告破產，亦未曾依消費者債務
    清理條例或破產法之規定而受刑之宣告等情，亦有本院民事
    紀錄科查詢表、臺灣高等法院被告前案紀錄表在卷可憑。
四、綜上所述，債務人僅係一般消費者，並未從事營業，其已達
    不能清償債務或有不能清償之虞之程度，其中無擔保或無優
    先權之債務，在1,200萬元以下，之前雖與各債權銀行達成
    協議，但因不可歸責於己之事由，致履行上開協議顯有重大
    困難，且未經法院裁定開始清算程序或宣告破產，又查無消
    費者債務清理條例第6條第3項、第8條或第46條各款所定駁
    回更生聲請之事由存在，則債務人聲請更生，應屬有據，爰
    裁定如主文。惟本院裁定准許開始更生程序，僅係依消費者
    債務清理條例立法意旨，在經濟生活上讓債務人有一個之更
    生機會，並非債務人之一切債務自此即免負清償之責，且債
    務人須於更生程序中與債權人協議「更生方案」，並持續履
    行更生方案後（清償期間為6年以內，但有特別情事者，得
    延長為8年），債務人之債務始能依同條例第73條生消滅之
    效力，請債務人注意。
五、至聲請人併聲請延長保全處分乙節，因本院既已裁定准許債
    務人進行更生程序，依消費者債務清理條例第48條第2項規
    定，除有擔保及有優先債權之債權外，對於債務人不得開始
    或繼續訴訟及強制執行程序，是債務人聲請延長保全處分部
    分，自無必要，爰不併予准許，附此敘明。
中    華    民    國    98    年    8    月    11     日
              民事第三庭    法      官  林福來
上為正本係照原本作成
本裁定不得抗告。
本裁定已於98年8月11日下午4時公告。
中    華    民    國    98    年    8     月    11    日
                            書  記  官  吳俊達


司法院資訊處製作；財團法人民間司法改革基金會備份。
